最高法院民事判決　　　　　　九十四年度台上字第一０三０號
　　上　訴　人　甲○○
　　訴訟代理人　李玲玲律師
　　　　　　　　何俊墩律師
　　被 上訴 人　惠勝實業股份有限公司
　　法定代理人　徐立
上列當事人間請求撤銷股東會決議事件，上訴人對於中華民國九
十二年九月三十日臺灣高等法院高雄分院第二審判決（九十二年
度上字第一二八號），提起上訴，本院判決如下：
    主  文
上訴駁回。
第三審訴訟費用由上訴人負擔。
    理  由
本件上訴人主張：被上訴人於民國九十一年十二月三十一日，在
其公司之活動中心禮堂內，舉行九十一年度股東臨時會（下稱系
爭臨時會），決議通過修改公司章程、減資、私募現金增資發行
新股、補選一席董事、臨時動議等議案（下稱系爭臨時會決議）
。因該臨時會之召集，乃源於被上訴人公司董事長徐立、董事
薛茂華二人，於菲律賓馬尼拉召開之董事會（下稱系爭董事會）
所作之決議。系爭董事會既違反經濟部有關董事會應在國內召集
之函示，其召集程序即有重大瑕疵，所為之決議自屬無效。依該
無效決議所召集之系爭臨時會所為之決議，亦應歸於無效。縱認
非屬無效，仍得予以撤銷。伊為被上訴人公司之創始董事長，現
尚為公司股東，因未出席系爭臨時會，可不受民法第五十六條第
一項但書規定之拘束。被上訴人又認系爭臨時會決議為有效，伊
自有即受確認判決之法律上利益。爰以先位聲明，求為確認系爭
臨時會決議全部無效。另依公司法第一百八十九條之規定，以備
位聲明，求為撤銷系爭臨時會全部決議之判決。
被上訴人則以：公司董事會召開之地點，公司法及伊公司章程均
無明文規定，伊自可選擇適當之地點召開。況公司法第二百零五
條之修正意旨，僅著重於「全體董事是否皆有參與審議之機會」
，而非限制董事會應於國內召開。故系爭在馬尼拉召開之董事會
，既有全體董事出席及監察人徐傳來之列席，經充分討論後始作
成決議，於法即屬有效。縱系爭董事會之召集確不合法，依其決
議所召集之系爭股東臨時會，仍僅屬召集程序有瑕疵，其瑕疵又
非重大，尚不影響股東臨時會之決議，依公司法第一百八十九條
之一之規定，亦無撤銷其決議之必要等語，資為抗辯。
原審以：被上訴人公司於九十一年十二月三十一日舉行系爭臨時
會，作成系爭臨時會決議。該臨時會係依其全體董事在菲律賓馬
尼拉召開董事會所作之決議而召集。上訴人為被上訴人公司之創
始董事長，現仍為股東，並未出席系爭臨時會之事實，有兩造不
爭執之系爭臨時會議事錄、董事會決議及股東臨時會開會通知書
足稽，堪認為真實。上訴人雖主張系爭在國外召開之董事會所作
召集系爭臨時會之決議，應屬無效，該臨時會所作成之決議即同
屬無效或應撤銷云云，惟按本國公司之董事會可否在國外召開，
公司法既無明文規定。該法第二百零五條第五項、第六項所定「
董事居住國外者，得以書面委託居住於國內之其他股東，經常代
理出席董事會。前項代理應向主管機關申請登記，變更時亦同。
」，亦僅為規範在國內召開之董事會，如董事有居住國外者，因
其出席董事會之不便，得以書面委託居住於國內之其他股東，經
常代理出席董事會，而非規定董事會必須在國內召開。且參酌同
條第二項有關董事以視訊參與會議者，視為親自出席之修法規定
，可見上開條文旨在使全體董事均能參與董事會，顯非對於公司
董事會之召開地點所作之規定。至經濟部七十四年七月二日經商
字第二七五二二號，及同年十二月四日商字第五三○九一號函示
，謂公司董事會須在國內召開云云，經核並無法律依據。故系爭
經由被上訴人公司全體董事在國外召開之董事會，尚難認有違反
公司法或法令之規定，其所為召集系爭臨時會之決議，自屬有效
。本於有效之董事會決議所召集之系爭臨時會所為之決議，亦屬
有效。從而，上訴人以先位之訴，請求確認系爭股東臨時會之決
議全部無效；及以備位之訴，求為將系爭臨時會之全部決議予以
撤銷，均屬無據，不應准許。為其心證之所由得，乃廢棄第一審
就上訴人先位之訴所為其勝訴之判決（即確認系爭臨時會之決議
全部無效），併予駁回其先位及備位之訴。
按公司法於「股份有限公司」章節中設置董事會機制之趣旨，在
使全體董事經由參與董事會會議，互換意見，集思廣益，以正確
決定公司業務執行之方針。因此公司法於第二百零三條、二百零
四條，及第二百零六條，分別規定董事會之召集程序及決議方式
，俾利全體董事出席董事會，及議決公司業務執行之計策。苟董
事會已依上開公司法所定之程序，由董事長召集，並經全體董事
出席作成一致之決議，縱其集會之地點非在國內，然其由董事集
會以獲致公司決策方針之目的既達，該決議即難指為不法。本件
被上訴人公司僅有董事長徐立及董事薛茂華二人，別無其他董
事，系爭董事會係經該全體董事出席，一致作成召集系爭臨時會
之決議，已為原判決所是認，並有公司變更登記表可稽（一審卷
三四頁），依上說明，該在被上訴人之菲律賓馬尼拉辦公室所召
開之董事會，所作成召集系爭臨時會之決議，即屬合法。依該決
議而召集之系爭臨時會所作決議，應無不法可言。原審為上訴人
不利之判決，於法洵無違誤。上訴論旨，指摘原判決不當，聲明
廢棄，非有理由。
據上論結，本件上訴為無理由。依民事訴訟法第四百八十一條、
第四百四十九條第一項、第七十八條，判決如主文。
中　　華　　民　　國　九十四　年　　六　　月　　九　　日
                      最高法院民事第五庭
                          審判長法官  蘇　茂　秋
                                法官  朱　建　男
                                法官  蘇　達　志
                                法官  王　仁　貴
                                法官  陳　重　瑜
      本件正本證明與原本無異
                                      書  記  官
中　　華　　民　　國　九十四　年　　六　　月　二十四　日
                                                      Ｋ
